【裁判字號】    88,易,4643
【裁判日期】    890921
【裁判案由】    詐欺
【裁判全文】
臺灣板橋地方法院刑事判決                        八十八年度易字第四六四三號
    公  訴  人  臺灣板橋地方法院檢察署檢察官
    被      告  丙○○
            （即鄭華偉）
右列被告因詐欺案件，經檢察官提起公訴（八十八年度偵字第七四四五號），本院判
決如左：
    主  文
丙○○幫助意圖為自己不法之所有，以詐術使人將本人之物交付，處有期徒刑月。
    事  實
一、丙○○（民國八十八年七月二十六日改名為「鄭華偉」）於八十七年八月二日見
    報載「小額借款」廣告，經以電話聯絡查詢後，明知將自己開立可以金融卡轉帳
    之銀行帳戶借予素不相識之人使用，可預見顯有供他人不法使用之虞，仍不違其
    本意，基於幫助之不確定犯意，同意以新臺幣（下同）一萬元之代價，將其所有
    之三家銀行存款帳戶及一郵局存款帳戶，借予李溪泉、王永為、陳智誠（以上三
    人所涉詐欺等犯行，業經臺灣士林地方法院檢察署檢察官起訴，由臺灣士林地方
    法院審理中）等人為首之詐騙集團使用一個月，旋於翌日（即三日）中午十二時
    四十四分許，分至遠東國際商業銀行永和分行（帳號：000000-0）、臺灣省合作
    金庫永和支庫（帳號：62223-8 ）及另一不詳之銀行（丙○○陳稱係中國國際商
    業銀行永和分行，惟該行函覆丙○○未於該行設立帳戶）開立帳戶，其中遠東國
    際商業銀行永和分行帳戶並依上開詐騙集團不詳成員指示，申辦金融卡轉帳，轉
    帳帳號為大安商業銀行延平分行帳號000-0000-00000號「甲○○」存款帳戶及同
    銀行營業部帳號000-000-000000號「丁○○」存款帳戶（以上「甲○○」、「丁○○」係遭人冒名，真名之甲○○、丁○○二人業經檢察官不起訴處分確定在案
    ，冒名之人所涉詐欺、偽造文書等犯行尚在偵查中），嗣於同日下午一時許，在
    臺北縣永和市○○路五七五號合作金庫永和支庫，將上開三家銀行存摺交付上開
    詐騙集團成員一不詳姓名之成年男子，獲款五千元，其後再於同年月十日上午十
    一時許，在臺北縣永和市福和郵局，將其原已在福和郵局開戶使用之存簿儲金帳
    戶（帳號：000000-0）存摺一本交付上開男子，再得款五千元，迨同年九月十五
    日，丙○○即將上開借予詐騙集團使用之三家銀行及郵局之存款帳戶均結算註銷
    。其間有乙○○於同年九月一日見報載上開詐騙集團刊登之「專科銀行信貸，免
    押免保」廣告，經以電話洽詢一位自稱「林小姐」之人，告知其至臺北市遠東國
    際商業銀行松山分行等候，即另有一位自稱「劉襄理」之男子以電話與之洽談貸
    款事宜，佯稱如欲貸款五十萬元，須先將手續費二萬五千元匯入上開遠東國際商
    業銀行永和分行丙○○之帳戶內，致乙○○誤信為真，即於同年月三日下午一時
    二十六分許，至遠東國際商業銀行松山分行分二筆各為一萬元、一萬五千元合計
    二萬五千元匯入上開丙○○帳戶，該詐騙集團成員旋於同日以金融卡將乙○○匯
    入之上開款項轉帳存入上開大安商業銀行「甲○○」、「丁○○」之帳戶內，詐
    得款項提領花用，其後該「劉襄理」男子復要求乙○○匯款三萬元至其代為尋覓
    之保證人帳戶內，乙○○察覺有異未再匯款，該名「劉襄理」男子即偽稱乙○○
    無心貸款，將退回已匯之手續費二萬五千元，之後即無音訊，乙○○始知受騙。
    嗣經遠東國際商業銀行發覺其各分行存款戶有遭上開詐騙集團不法利用之情，報
    警循線於八十七年九月十四日下午二時許，在臺北縣永和市○○路二二二號查獲
    丙○○，並於通知乙○○出面說明後，始查悉上情。
二、案經乙○○訴由臺北縣警察局永和分局報請臺灣板橋地方法院檢察署檢察官偵查
    起訴。
    理  由
一、訊據被告丙○○固不否認有於右揭時地將其所有上開三家銀行之存款帳戶有償借
    予詐騙集團使用一個月之事實，惟矢口否認有幫助詐欺之犯意，辯稱：伊因需款
    使用，只有將三家銀行存款帳戶借予他人使用，獲款五千元，並未將有郵局存款
    帳戶提供他人使用，亦不知借用人持以詐財之事云云。惟查，被告將其所有新開
    立之三家銀行及原有之郵局等存款帳戶，以一萬元之代價借予李溪泉等人為首之
    詐騙集團使用，而該集團利用被告提供之遠東國際商業銀行帳戶誘騙乙○○匯款
    轉帳詐得二萬五千元之事實，業經被告、告訴人乙○○於警訊供述指訴甚明，並
    有被告於遠東國際商業銀行永和分行、合作金庫永和支庫、臺北縣永和市福和郵
    局開立存款帳戶之開戶資料、提存明細及告訴人之匯款單影本二紙附卷可資佐證
    ，而李溪泉等人為首之詐騙集團利用被告、「甲○○」、「丁○○」及其他等人
    開立存款帳戶借用，供予該集團詐騙金錢之事實，亦有臺灣士林地方法院檢察署
    檢察官八十七年度偵字第九○九四號等案號起訴書在卷可稽，況按諸常情，銀行
    或郵局之存款帳戶事關個人財務管理，一般人莫不謹慎管理使用，不輕易借予他
    人使用，否則甚易流於不法使用，被告難謂不知，而其對初次聯絡接觸姓名不詳
    之人，願以一萬元之代價借用其四個銀行、郵局存款帳戶一個月，豈無恐遭不法
    使用之預見，而其仍不違背其本意同意有償借用，自有幫助他人不法犯行之不確
    定故意，是被告上開所辯，要難卸免其有幫助李溪泉詐欺集團詐騙告訴人乙○○
    錢財之罪責，自不足採信。綜合上述情狀，被告於借用銀行、郵局存款帳戶供詐
    騙集團使用之伊始，即應有幫助不法所有之詐騙犯意，而告訴人亦因而受有損害
    ，事證明確，被告犯行洵堪認定。
二、核被告幫助他人意圖為自己不法之所有，以詐術使人將本人之物交付，所為係犯
    刑法第三十條、第三百三十九條第一項之幫助詐欺取財罪。被告為幫助犯，按正
    犯之刑減輕之。爰審酌被告素行、犯罪之動機、目的、手段、所得利益及犯後態
    度等一切情狀，量處如主文所示之刑，以資懲儆。
據上論斷，應依刑事訴訟法第二百九十九條第一項前段，刑法第三十條、第三百三十
九條第一項，罰金罰鍰提高標準條例第一條前段，判決如主文。
本案經檢察官陳孟黎到庭執行職務。
中      華      民      國    八十九    年      九      月    二十一    日
                                    臺灣板橋地方法院刑事第六庭
                                        法  官  彭  全  曄
右正本證明與原本無異
如不服本判決應於送達後十日內向本院提出上訴狀
                                        書記官  梁  宜  庭
中      華      民      國    八十九    年      十        月     三     日
附錄本案論罪科刑法條全文：
刑法第三百三十九條第一項：意圖為自己或第三人不法之所有，以詐術使人將本人或
                          第三人之物交付者，處五年以下有期徒刑、拘役或科或
                          併科一千元以下罰金。


司法院資訊處製作；財團法人民間司法改革基金會備份。
